【裁判字號】    98,上,200
【裁判日期】    991123
【裁判案由】    給付報酬
【裁判全文】
臺灣高等法院臺南分院民事判決  98年度上字第200號
上  訴  人  昇磐工程有限公司
法定代理人  邱錦明
上  訴  人  敏盛機電工程有限公司
法定代理人  洪崇峰
共      同
訴訟代理人  蔡秋聰律師
被上訴人    三太造機廠股份有限公司
法定代理人  陳敏政
訴訟代理人  楊漢東律師
複代理人    林彥百律師
上列當事人間請求給付報酬等事件，上訴人對於中華民國九十八
年九月三十日臺灣嘉義地方法院第一審判決（九十七年度訴字第
六０三號）提起上訴，本院於九十九年十一月九日言詞辯論終結
，判決如下：
      主      文
上訴人之上訴均駁回。
第二審訴訟費用由上訴人各自負擔。
      事  實  及  理  由
一、上訴人主張：被上訴人承攬訴外人台灣電力股份有限公司北
    部施工處（下稱台電公司）之「大潭發電計畫循環水泵設備
    製造安裝工程」後，於民國九十三年間，將其中機械工程（
    下稱系爭機械工程）、金額新台幣（下同）一千四百二十九
    萬八千二百四十元（未含稅），電氣工程（下稱系爭電氣工
    程）、金額三百五十六萬三千八百四十六元（未含稅），依
    序轉包予昇磐工程有限公司（下稱昇磐公司）、敏盛機電工
    程有限公司（下稱敏盛公司）承攬施作；各項承攬項目之單
    價及數量詳列於「詳細價目表」，並由昇磐公司、敏盛公司
    按實作數量計價。伊等承攬施作之系爭機械、電氣工程已完
    成，並於九十七年六月間經業主台電公司驗收合格；詎被上
    訴人按實作數量向台電公司領得全部款項後，就伊等承攬施
    作系爭機械工程尾款十二萬五千一百十元（含稅，以下均指
    含稅後金額）、電氣工程尾款一百三十九萬一千五百四十七
    元，迄至伊等於原審起訴前拒不依約給付。且自九十三年起
    至九十七年止，伊等履行系爭機械及電氣工程之期間內，經
    歷多次物價上漲，台電公司並按物價指數上漲幅度，依其與
    被上訴人間之承攬金額比例，增加給付物價指數調整款（下
    稱物調款）二千一百六十九萬三千六百九十元予被上訴人；
    被上訴人與業主台電公司間之上揭合約規定，為伊等與被上
    訴人間簽訂之承攬合約（下稱系爭合約）內容之一，被上訴
    人拒不按伊等分包金額比例，增加給付伊等物調款，顯失公
    平；伊等自得本於系爭合約及民法第二百二十七條之二情事
    變更原則，請求被上訴人增加給付昇磐公司之機械工程物調
    款一百十八萬九千三百四十七元、敏盛公司之電氣工程物調
    款三十萬七千八百六十九元。又，被上訴人將尚未施作之一
    百零六組不鏽鋼螺栓，交付昇磐公司保管後，昇磐公司將之
    存放在工地現場之貨櫃屋內而遭竊，已盡受寄人之保管注意
    義務，不負賠償之責；昇磐公司其後為被上訴人無因管理，
    代墊費用購入一百零六組不鏽鋼螺栓而施作於系爭機械工程
    上，被上訴人並受有利益，亦得依無因管理及不當得利法律
    關係，請求被上訴人返還代墊款二十萬一千七百零五元。此
    外，被上訴人因違反與台電公司間合約之品質管制規定，遭
    台電公司罰款十一萬零四百五十八元部分，與伊無關，被上
    訴人主張扣抵伊工程尾款十一萬零四百五十八元，並無理由
    。爰本於履行契約及情事變更原則，併無因管理及不當得利
    等法律關係，求為命上訴人再給付昇磐公司一百五十萬一千
    五百十元（工程尾款110,458元、物調款1,189,347元、
    201,705元代墊款）、敏盛公司三十萬七千八百六十九元
    本息之判決（原審判決被上訴人應依序給付上訴人昇磐公司
    、敏盛公司工程尾款一萬四千六百五十二元、一百三十九萬
    一千五百四十七元本息部分，未據被上訴人聲明不服而確定
    ）。原審法院就上揭部分所為判決尚有未洽，並聲明：(一)原
    判決不利於上訴人部分廢棄。(二)上廢棄部分，被上訴人應再
    給付昇磐公司一百五十萬一千五百十元、敏盛公司三十萬七
    千八百六十九元，及均自九十七年十月十八日（即原審起訴
    狀繕本送達翌日）起至清償日止，按週年利率百分之五計算
    之利息。(三)第一、二審訴訟費用由被上訴人負擔。(四)願供擔
    保，請准宣告假執行。
二、被上訴人則以：上訴人昇磐公司、敏盛公司向伊承攬系爭機
    械及電氣工程，兩造間之系爭合約並未約定得依物價指數調
    整工程款，此與伊與台電公司間之承攬契約第十四條明定工
    程金額依規定指數調整之者不同。且系爭機械、電氣工程之
    設備材料係由伊提供，上訴人等僅負責安裝工作，所需自行
    備料之工程部分極少，原物料漲價與否與其等成本無關，其
    等施工成本，並未因物價調整而發生訂約當時無法預料之變
    動，自無情事變更原則適用，不得請求依物價指數調整工程
    款。至於昇磐公司為履行承攬契約而受領伊所提供之材料時
    ，兩造間並未另外成立寄託法律關係；昇磐公司受領伊交付
    之一百零六組不鏽鋼螺栓後失竊，應由昇磐公司負擔材料滅
    失之危險，伊不負重複供給義務，昇磐公司請求返還代墊不
    鏽鋼螺栓之材料費用，為無理由。且伊承攬業主台電公司之
    上揭工程時，因有可歸責於昇磐公司事由，而遭台電公司罰
    款十一萬零四百五十八元，自得由昇磐公司之工程尾款中扣
    抵。原審法院駁回上訴人等其餘請求，並無不合；並聲明：
    (一)上訴駁回。(二)第二審訴訟費用由上訴人負擔。(三)如受不利
    判決，請准供擔保免為假執行。
三、上訴人主張：被上訴人承攬業主台電公司之「大潭發電計畫
    循環水泵設備製造安裝工程」後，於九十三年間將系爭械械
    工程、電氣工程依序轉包予昇磐公司、敏盛公司承攬施作；
    各項承攬項目之單價及數量詳列於「詳細價目表」，並由昇
    磐公司、敏盛公司按實作數量計價。伊等承攬施作之系爭機
    械、電氣工程已完成，並於九十七年六月間經業主台電公司
    驗收合格等情，除據兩造於原審各自提出且已互不爭執真正
    之承攬合約、詳細價目表、請款計價明細表、工程結算驗收
    證明書（參見原審卷第八頁至第一六頁）、昇磐公司報價單
    （參見原審卷第四五頁）等存卷可參外，且為被上訴人所不
    爭，堪認上訴人之上開主張為真實。
四、上訴人另主張：兩造簽訂系爭合約後，伊等已依約完成工作
    ，惟被上訴人並未全額給付昇磐公司工程尾款；且伊等履約
    期間，經歷多次物價上漲，台電公司並按物價指數上漲幅度
    ，增加給付物調款予被上訴人，伊等依系爭合約及情事變更
    原則，得請求被上訴人按伊等分包金額比例，增加給付物調
    款。又，被上訴人將尚未施作之一百零六組不鏽鋼螺栓，提
    前交付昇磐公司而失竊，昇磐公司不負賠償之責；昇磐公司
    其後購入一百零六組不鏽鋼螺栓而施作於系爭機械工程上，
    亦得請求被上訴人返還代墊款等語，則為被上訴人否認，並
    以上情置辯；是上訴人等可否請求增加給付物調款？被上訴
    人提前交付不鏽鋼螺栓而滅失之危險，應由何人負擔？被上
    訴人遭台電公司罰款十一萬零四百五十八元部分，得否由昇
    磐公司之工程尾款中扣抵？厥為本件訴訟首應審究之爭點。
五、按契約成立後，情事變更，非當時所得預料，而依其原有效
    果顯失公平者，當事人得聲請法院增、減其給付或變更其他
    原有之效果，民法第二百二十七條之二第一項定有明文。次
    按民法第二百二十七條之二第一項所稱之情事變更，係指契
    約成立後，其成立當時之環境或基礎有所遽變，非當時所得
    預料，依一般觀念，認為如依其原有效果顯然有失公平者而
    言，該情事變更之事實，應祇須發生於契約成立之後，即有
    其適用（最高法院九十七年度台上字第六０號判決要旨參照
    ）。本件上訴人主張：伊等履行系爭機械、電氣工程之期間
    內，經歷多次物價上漲，台電公司並按物價指數上漲幅度，
    增加給付物調款予被上訴人，依兩造合約及情事變更原則，
    被上訴人應按伊等分包金額比例，增加給付物調款云云；惟
    查：
（一）兩造間訂立之系爭合約，約定工程範圍為：「1.依據台電
      公司北部施工處合約規範，圖說及甲方（按即被上訴人）
      送圖說施工。2.安裝工程項目詳如附件（詳細價目表內所
      列）。3.本合約不包含設備從甲方製造廠至工地之運輸工
      作。4.乙方（按即上訴人二人）負責甲方設備運抵工地後
      之卸貨、基礎埋件、吊裝、水平調整、對心、保養、試運
      轉、工安、環保等工地相關事宜。5.電氣部分依附件（詳
      細價目表）所列含材料設計、安裝、試運轉等工作。」（
      系爭合約第四條第一款至第五款）、工安及環保為：「依
      台電公司合約規定辦理」（系爭合約第七條）乙情，此參
      上訴人於原審提出，被上訴人已不爭執真正之系爭合約自
      明（參見原審卷第八頁、第九頁）。
（二）又，上訴人等次承攬台電公司之「大潭發電計畫循環水泵
      設備製造安裝工程」，其中機械部分係指循環水泵及馬達
      安裝（含不鏽鋼底板、法蘭連接螺栓螺帽、螺帽及附屬配
      件）試運轉，並依實作數量計價；電氣部分則指PVC、電
      氣RSG、金屬軟管、電纜、管立支架、介面接線箱（材質
      為不鏽鋼等）等材料及安裝，並按實作數量計價乙情，此
      亦有卷附兩造不爭執真正之詳細價目表存卷（參見原審卷
      第一０頁至第一二頁）可佐。
（三）證人即被上訴人之受僱人陳揚宗於原審法院審理時到場供
      證：「材料由三太公司提供，電氣部分的材料，是由敏盛
      公司提供電纜線。安裝時，我們事先提供圖面，有昇磐負
      責規劃，機器做好要測試運轉；現場工作是由昇磐公司負
      責人邱錦明負責。」等語（參見原審卷第二０二頁至第二
      ０四頁）；至於證人即上訴人昇磐公司受僱人黃明遠於本
      院審理時則到場供證：「被上訴人委託上訴人做現場安裝
      的工作，主體材料幫泵及附屬設備是由三太公司製造提供
      ，業主是台電。我們自己要準備的是電線、儀表、壓力計
      等材料。」等語明確（參見本審卷第一三五頁正、反面）
      。
（四）綜參上開各情：
    (1)上訴人敏盛公司雖提出購料及支出之統一發票（參見本審
      卷第一三九頁至第一四六頁），上訴人昇磐公司則提出統
      一發票及收款收據（參見本審卷第一四七頁至第二０三頁
      ）等件為證；惟上揭單據僅足證明上訴人敏盛公司及昇磐
      公司於上揭時間有購買物料之事實，然購買之物料是否與
      其等承攬施作之系爭機械及電氣工程相關？未據上訴人等
      提出積極事證以資證明，已難盡信。對照上揭支出憑證中
      ，尚且包括運費、醫院健康檢查、驗車費、核三廠違規扣
      款、核三廠檢定費、離合器、租壓路機、預拌混凝土等等
      與系爭機械、電氣工程毫不相干之費用單據以觀，上揭單
      據既經被上訴人否認，自難以之作為有利於上訴人等之認
      定。
    (2)其次，自九十三年至九十七年間，因全球經濟景氣欠佳，
      原物料之物價上漲，台灣地區亦不能幸免，固係眾所週知
      之事實；惟於上揭期間內，關於原物料價格雖然持續高漲
      ，然有關勞務之報酬部分，則並未隨之調漲。上情，對照
      上訴人提出之「營建工程物價指數銜接表」、「營建工程
      物價指數年增率表」（參見本審卷第四四頁、第四五頁）
      所示，係專就營造工程原物料之物價指數而為統計；及上
      訴人提出之「機關已訂約施工中工程因應營建物價變動之
      物價調整補貼原則計算範例」（參見本審卷第四六頁至第
      七四頁），亦係針對營建工程之原物料，諸如鋼筋、預拌
      混凝土等營造工程物價，所作物價調整補貼款之計算者觀
      之，益見如此。
    (3)本件上訴人昇磐公司承攬施作系爭機械工程，其工作僅係
      安裝被上訴人製造之循環水泵設備而已，所需自行準備之
      器材則有「電線、儀表、壓力計等材料」者，為上訴人昇
      磐公司之受僱人黃明遠供證明確之事實，核與上訴人提出
      卷附之系爭合約第四條第四款、第五款（參見原審卷第八
      頁）約定工程範圍，係由承攬人負責於設備運抵工地後之
      卸貨、基礎埋件、吊裝、水平調整、對心、保養、試運轉
      、工安、環保等工地相關事宜；電氣部分則為材料設計、
      安裝、試運轉等工作者，亦相吻合。是上訴人二人僅負責
      循環水泵設備之安裝工作，其等承攬系爭工程所得之報酬
      ，大部分屬於勞務報酬性質；堪認上訴人昇磐公司因承攬
      系爭機械工程期間，遭受營造工程原物料漲價之影響不高
      ；同理，上訴人敏盛公司所需自行預備之原物料，亦僅係
      各式PVC、電氣RSG、金屬軟管、電纜、管立支架、介面接
      線箱而已，其需自行預備之數量不大，足認其於承攬系爭
      電氣工程期間，遭受營造工程原物料漲價之影響亦不致太
      大。
    (4)此外，上訴人於原審提出附卷之上揭系爭合約（參見原審
      卷第八頁至第九頁），並無明文約定：「承攬人得按物價
      指數上漲幅度，請求增加給付物調款」之隻字片語；上訴
      人二人復未提出其他積極事證，以資證明其等於承攬施作
      系爭機械、電氣工程期間內，有因營造工程物價上漲之不
      可歸責事由，致依系爭合約之原有效果履行，對伊等顯失
      公平之情事。上訴人二人主張系爭合約成立後，有無法預
      料之情事發生，而主張本於合約約定及情事變更原則，請
      求被上訴人增加給付昇磐公司之機械工程物調款一百十八
      萬九千三百四十七元、敏盛公司之電氣工程物調款三十萬
      七千八百六十九元云云，均為無理由。
六、再按工作毀損、滅失之危險，於定作人受領前，由承攬人負
    擔，如定作人受領遲延者，其危險由定作人負擔。定作人所
    供給之材料，因不可抗力而毀損、滅失者，承攬人不負其責
    ，民法第五百零八條定有明文。準此，定作人供給之材料於
    交付承攬人後，材料毀損、滅失之危險，除因不可抗力外，
    由承攬人負擔。本件上訴人昇磐公司主張：被上訴人提前將
    未施作之一百零六組不鏽鋼螺栓，交付昇磐公司保管後，昇
    磐公司將之存放在工地現場之貨櫃屋內而遭竊，已盡受寄人
    之保管注意義務，不負賠償之責；昇磐公司其後為被上訴人
    無因管理，代墊費用購入一百零六組不鏽鋼螺栓而施作於系
    爭機械工程上，被上訴人並受有利益，亦得依無因管理及不
    當得利法律關係，請求被上訴人返還代墊款二十萬一千七百
    零五元云云，固據提出統一發票一紙（參見原審卷第二一頁
    ）為其論據；惟查：
（一）證人黃明遠於本院審理時證述：「三太公司交付零件時有
      點交，一些不能馬上安裝或是不用當天安裝的附屬設備，
      我們會放在工地現場保管收起來；都放在工地的貨櫃，貨
      櫃鑰匙由我保管。失竊當時，是施工第一階段及第二階段
      的空檔，當時我們公司有一人留守工地。失竊的不鏽鋼螺
      栓，是在施工的第一階段時候，送到工地，準備第二階段
      幫泵安裝用的。」等語明確（參見本審卷第一三五頁反面
      至第一三六頁）。
（二）另，被上訴人之受僱人陳揚宗於九十六年七月十二日，至
      桃園縣政府警察局大園分局觀音分駐所報案，陳稱其於九
      十六年七月十一日下午二時，發現工地內貨櫃倉庫遭人破
      壞入侵，倉庫內不鏽鋼螺栓（含螺帽，以下同）失竊一百
      零六組乙情，此有桃園縣政府警察局大園分局於九十九年
      三月二十二日，以園警分刑字第０九九四０一一八七０號
      函檢送報案及失竊現場照片等資料在卷（參見本審卷第一
      一八頁至第一三０頁）足參。
（三）綜上各情：
    (1)上揭失竊之一百零六組不鏽鋼螺栓，為上訴人昇磐公司施
      作系爭機械工程時之零組件，而由被上訴人供給之材料之
      一，堪認被上訴人供給上揭材料，係承攬契約當事人履行
      契約債務之一部分。上訴人昇磐公司抗辯兩造間就交付、
      受領上開不鏽鋼螺栓者，係另行成立寄託契約法律關係云
      云，委不足採。
    (2)其次，被上訴人雖提前交付一百零六組不鏽鋼螺栓之材料
      ，惟上訴人昇磐公司既已受領，則依上開說明，此項材料
      毀損、滅失之危險，於上訴人昇磐公司受領時起，除有不
      可抗力事由外，即應由承攬之上訴人昇磐公司負擔。
    (3)再者，被上訴人交付上揭一百零六組不鏽鋼螺栓，而由上
      訴人昇磐公司受領後，昇磐公司將之置放在工地現場之貨
      櫃屋內而遭竊者，為證人黃明遠證述明確之事實，且有上
      開報案資料在案可參，復為兩造不爭執之事實；此項失竊
      事件，既非天災、事變之不可抗力事故，依上開說明，上
      揭一百零六組不鏽鋼螺栓失竊之損害，應由上訴人昇磐公
      司負擔。
    (4)被上訴人為履行兩造間之系爭合約，已依約交付材料不鏽
      鋼螺栓一百零六組；嗣因失竊而滅失，應由上訴人昇磐公
      司負擔材料滅失之危險，被上訴人並無重複供給材料義務
      。則上訴人昇磐公司支出費用購買不鏽鋼螺栓，並無為被
      上訴人管理事務之無因管理情事可言，被上訴人亦未受有
      不當得利。上訴人昇磐公司主張本於無因管理及不當得利
      等法律關係，請求被上訴人償還其為被上訴人支出之費用
      二十萬一千七百零五元云云，同為無理由。
七、上訴人昇磐公司再主張：被上訴人因違反與台電公司間合約
    之品質管制規定，遭台電公司罰款十一萬零四百五十八元部
    分，與伊無關，被上訴人主張與伊之工程尾款扣抵，並無理
    由，應再給付工程尾款十一萬零四百五十八元等語；惟查：
（一）上訴人昇磐公司承攬之系爭機械工程已完成，其應領而未
      領之工程尾款為十二萬五千一百十元乙情，為兩造於九十
      八年十二月十日本院受命法官依民事訴訟法第二百七十條
      之一第一項第三款規定，整理並協議簡化爭點之不爭執事
      項之一者，此參卷附之準備程序筆錄記載自明（參見本審
      卷第八０頁反面）。
（二）被上訴人因違反與台電公司間合約之「品質管制規定之罰
      則」第一條規定，經扣款十萬五千一百九十八元（含百分
      之五稅款後之金額為十一萬零四百五十八元）乙情，有被
      上訴人於原審提出而為上訴人昇磐公司所不爭之扣款通知
      單、「品質管制規定之罰則」節本一紙在卷（參見原審卷
      第七三頁、九五頁）足參，且為兩造不爭執之事實。
（三）系爭合約之附件－「昇磐公司報價單」（原審卷第四五頁
      ），其上列載：「Ｃ、品管工程師、工安人員（現場）本
      公司提供」等情，此參卷附之報價單（參見原審卷第四五
      頁）記載自明。至於卷附之台電公司「大潭發電計畫循環
      水泵設備製造安裝工程」品質計畫書（證物外放），除由
      專任工程人員鄭明峰、專任品管邱錦明、工地主任陳揚宗
      在其上簽名或用印外，品質計畫書內同時詳載「專任品管
      人員」職責之一，為：「依據工程契約、設計圖說、規範
      及相關技術法規等，訂定本工程品質計畫書並據以推動實
      施。」者，此參上揭品質計畫第一頁、第七頁之記載亦明
      。
（四）綜參上開各情：
    (1)上訴人昇磐公司自承：其法定代理人邱錦明擁有品管工程
      師執照，且提出證書供被上訴人向台電公司呈報乙情（參
      見本審卷第二八二頁反面），對照兩造不爭執真正之上揭
      品質計畫書，記載專任品管人員為邱錦明，及專任品管人
      員之職責為：「訂定本工程品質計畫書並據以推動實施。
      」；再佐以「昇磐公司報價單」亦列載品管工程師應由昇
      磐公司提供等情觀之，堪認被上訴人主張上訴人昇磐公司
      負有提出系爭工程之品質計畫書義務者，為真實可採。
    (2)其次，被上訴人抗辯上揭品質計劃書，並非由上訴人昇磐
      公司撰寫者，為上訴人昇磐公司所未爭，亦堪信實。是上
      訴人依約應提出品質計畫書，其逾期未提出，致被上訴人
      不得已而自行撰寫，惟仍因逾期提出而遭台電公司罰款；
      則上揭罰款係因上訴人昇磐公司拒不履行契約債務緣故而
      發生，上訴人昇磐公司即應負債務不履行之損害賠償責任
      。
    (3)再者，上訴人昇磐公司因逾期提出品質計畫書，致被上訴
      人遭台電公司罰款之十一萬零四百五十八元，既如上述；
      被上訴人抗辯此項罰款應由上訴人昇磐公司負擔，而以上
      訴人昇磐公司之工程尾款十二萬五千一百十元予以扣抵，
      自非無據。基上，上訴人昇磐公司對於被上訴人之系爭機
      械工程尾款十二萬五千一百十元，經被上訴人以昇磐公司
      之上揭罰款債務相扣抵後，除原審判命被上訴人給付之一
      萬四千六百五十二元以外（計算式：112,110元－110,458
      元＝14,652元），其餘債權均經抵銷而消滅。上訴人昇磐
      公司請求被上訴人再給付工程尾款十一萬零四百五十八元
      ，即屬無據，不應准許。
八、綜上所述，兩造訂立之系爭合約中，並無上訴人得按物價指
    數上漲幅度，請求物調款之契約明文；且上訴人昇磐公司、
    敏盛公司承攬施作之系爭機械、電氣工程範圍，僅限於安裝
    工作而已；自九十三年起至九十七年止之施作工程期間內，
    營造工程物價雖有波動，惟對於以安裝為主要工作之上訴人
    二人言，並未因此而受有太大影響，難認兩造簽訂之系爭合
    約原有效果有何顯失公平情形；上訴人二人本於契約及民法
    第二百二十七條之二規定，請求被上訴人依序增加給付昇磐
    公司、敏盛公司物調款一百十八萬九千三百四十七元、三十
    萬七千八百六十九元，均屬無據。此外，上訴人昇磐公司未
    遵期提出品質計畫書，致被上訴人因而遭業主台電公司罰款
    十一萬零四百五十八元，被上訴人主張應由昇磐公司之工程
    尾款扣抵者，亦無不合。再者，被上訴人依約交付之一百零
    六組不鏽鋼螺栓材料，因失竊而滅失，被上訴人並無重複供
    給材料義務，自無由上訴人昇磐公司為其管理事務情事可言
    ；上訴人昇磐公司其後購買不鏽鋼螺栓而施作於系爭機械工
    程上，被上訴人復未受有不當得利。從而，上訴人二人主張
    本於履行契約及情事變更原則，併無因管理及不當得利等法
    律關係，求為命被上訴人再給付昇磐公司一百五十萬一千五
    百一十元、敏盛公司三十萬七千八百六十九元，及均自九十
    七年十月十八日起算法定遲延利息之判決，均屬無據，不應
    准許。原審法院就上開部分為其等敗訴之判決，並駁回其等
    假執行之聲請，於法尚無不合；上訴意旨猶執前詞，指摘原
    判決此部分為不當，求予廢棄改判者，非有理由，應予駁回
    。
九、本件事證已臻明確，上訴人昇磐公司請求訊問專任工程人員
    鄭明峰，以證明卷附之品質計畫書係由鄭明峰撰寫云云；惟
    鄭明峰不負責撰寫品質計畫書，復未具有品管工程師資料乙
    情，為上訴人昇磐公司所不爭，上訴人昇磐公司聲請訊問證
    人鄭明峰，本院認無訊問必要。此外，兩造其餘攻擊防禦方
    法之陳述，與判決結果並無影響，爰不一一論述，併此敘明
    。
十、據上論結，本件上訴為無理由，依民事訴訟法第四百四十九
    條第一項、第七十八條、第八十五條第一項但書，判決如主
    文。
中    華    民    國    99    年    11   月    23     日
                  民事第二庭  審判長法  官  陳  光  秀
                                    法  官  曾  平  杉
                                    法  官  李  文  賢
上為正本係照原本作成。
上訴人昇磐工程有限公司如不服本判決，應於收受送達後20日內
向本院提出上訴書狀，其未表明上訴理由者，應於提出上訴後20
日內向本院補提出理由書狀（均須按他造當事人之人數附繕本）
上訴時應提出委任律師或具有律師資格之人之委任狀；委任有律
師資格者，另應附具律師資格證書及釋明委任人與受任人有民事
訴訟法第466條之1第1項但書或第2項（詳附註）所定關係之釋明
文書影本。如委任律師提起上訴者，應一併繳納上訴審裁判費。
上訴人敏盛機電工程有限公司對於本判決不得單獨上訴。
中    華    民    國    99    年    11  月    24     日
                                    書記官  劉  清  洪
【附註】
民事訴訟法第466條之1：
(1)對於第二審判決上訴，上訴人應委任律師為訴訟代理人。但上
  訴人或其法定代理人具有律師資格者，不在此限。
(2)上訴人之配偶、三親等內之血親、二親等內之姻親，或上訴人
  為法人、中央或地方機關時，其所屬專任人員具有律師資格並
  經法院認為適當者，亦得為第三審訴訟代理人。
民事訴訟法第466條之2第1項：
  上訴人無資力委任訴訟代理人者，得依訴訟救助之規定，聲請
  第三審法院為之選任律師為其訴訟代理人。

司法院資訊處製作；財團法人民間司法改革基金會備份。
